臺灣高等法院臺南分院刑事判決
111年度上訴字第716號
上  訴  人  臺灣臺南地方檢察署檢察官
被      告  林佳蓉


選任辯護人  林泓帆律師（法扶律師）
上列上訴人因被告違反槍砲彈藥刀械管制條例案件，不服臺灣臺
南地方法院110年度訴字第1242號中華民國111年5月5日第一審判
決（起訴案號：臺灣臺南地方檢察署109年度偵續字第167號），
提起上訴，本院判決如下：
    主  文
原判決撤銷。
林佳蓉犯隱匿刑事證據罪，處拘役伍拾日，如易科罰金，以新臺
幣壹仟元折算壹日。
    事  實
一、林佳蓉與童貴鵬係夫妻，童貴鵬於不詳時間，以不詳方式取
    得具殺傷力之仿半自動手槍換裝土造金屬槍管改造而成可供
    擊發適用子彈之改造手槍1枝（槍枝管制編號0000000000，
    含彈匣1個，下稱本案槍枝），嗣童貴鵬因另涉藥事法案件
    遭通緝，臺南市政府警察局刑事警察大隊員警獲報後於民國
    107年11月22日上午11時52分許，前往臺南市○○區○○○○街0號
    「○○汽車旅館」童貴鵬租住之000室前埋伏，見童貴鵬開啟0
    00室車庫鐵捲門欲騎乘車牌號碼000-000普通重型機車之際
    ，遂上前逮捕。林佳蓉聽聞樓下有異狀聲音，明知本案槍枝
    係童貴鵬所有，為關係他人刑事案件之證據，為避免童貴鵬
    非法持有本案槍枝遭查獲，竟基於隱匿他人刑事被告案件證
    據之犯意，而以汽車旅館內之毛巾包裹原本置放在床上之本
    案槍枝以掩蔽，並棄置至洗手台下。員警顏禾杰旋即上樓進
    入房間內，當場發現林佳蓉位處浴室洗手台旁窗戶，並有透
    過窗戶向外探頭查看動作，立即喝令阻止，並扣得本案槍枝
    ，始查悉上情。
二、案經臺灣臺南地方檢察署檢察官簽分後偵查起訴。
    理  由
壹、程序部分：
一、本件審理範圍：
　　檢察官於起訴書所犯法條欄認被告係犯槍砲彈藥刀械管制條
    例第8條第4項非法持有槍枝罪嫌云云，然起訴書犯罪事實欄
    內已記載：因童貴鵬另涉藥事法案件遭通緝，臺南市政府警
    察局刑事警察大隊員警獲報後於107年11月22日上午11時52
    分許，前往臺南市○○區○○○○街0號「○○汽車旅館」童貴鵬租
    住之000室前埋伏，見童貴鵬開啟000室車庫鐵捲門欲騎乘車
    牌號碼000-000普通重型機車之際，遂上前逮捕，林佳蓉聽
    聞樓下有異狀聲音，員警顏禾杰旋即上樓進去房間內，當場
    發現林佳蓉位處浴室洗手台旁窗戶，正以汽車旅館內之毛巾
    包裹原本置放在床上之上開槍枝以掩蔽，並有透過窗戶向外
    探頭查看動作……等語，已敘及被告於員警查緝童貴鵬之際藏
    匿童貴鵬所有槍枝之事實，應認此部分犯罪事實已起訴（本
    院公訴檢察官亦於本院審理期日補充論告，見本院卷第86頁
    ）。檢察官上訴範圍亦及於被告隱匿刑事證據犯罪事實部分
    ，本院自得予以審理。
二、證據能力部分：
  ㈠按被告以外之人於審判外之陳述，雖不符刑事訴訟法第159條
    之1至第159條之4規定得為證據之情形，而經當事人於審判
    程序同意作為證據，法院審酌該言詞陳述或書面陳述作成時
    之情況，認為適當者，亦得為證據，刑事訴訟法第159條之5
    第1項定有明文。又刑事訴訟法第159條之5立法意旨，在於
    確認當事人對於傳聞證據有處分權，得放棄反對詰問權，同
    意或擬制同意傳聞證據可作為證據，屬於證據傳聞性之解除
    行為，如法院認為適當，不論該傳聞證據是否具備刑事訴訟
    法第159條之1至第159條之4所定情形，均容許作為證據，不
    以未具備刑事訴訟法第159條之1至第159條之4所定情形為前
    提。
  ㈡查本判決所引用之下列供述證據暨其他書證、物證，檢察官
    、被告及其辯護人於本院審理時，均同意作為本案證據（見
    本院卷第78頁），且於本院逐一提示後，迄於言詞辯論終結
    前亦未聲明異議，本院審酌上開證據資料製作時之情況，尚
    無違法不當及證明力明顯過低之瑕疵，認以之作為證據應屬
    適當，故揆諸前開規定，應認有證據能力，合先敘明。
貳、實體部分：
一、認定犯罪事實所憑之證據及理由：
  ㈠訊據被告固坦承將本案槍枝從床上取出，用浴巾包覆著放在
    浴室洗手台下面之事實，惟否認有何隱匿刑事證據犯行，並
    辯稱：其係突然發現床上有槍，為免遭誤認係其持有槍枝，
    始會將之以毛巾包裹並棄置在洗手台下方云云。
  ㈡經查：
　⒈本件查獲經過，據證人即查獲員警陳永三於原審法院另案審
    理時具結證稱：童貴鵬因案遭通緝，在查獲童貴鵬之前一天
    下午，有線民黃天威以通訊軟體LINE告知童貴鵬在上開旅館
    000室，有槍枝、子彈，且有同行之人，且該旅館000室是以
    線民黃天威的名義去承租，警方收到這些訊息後，開始做行
    動蒐證確認童貴鵬藏身地點，於查獲前一天就先去該旅館，
    童貴鵬剛好開車出去不在，於查獲當天早上（107年11月22
    日），警方又再去該旅館000室埋伏，準備抓通緝犯也查槍
    ，見到童貴鵬剛好打開鐵捲門要騎機車出來，遂上前逮捕..
    .等語（見另案原審卷第326至328、330、333至337、341、3
    42頁），且有上開旅館所提供黃天威於107年11月21至22日
    承租000室之旅客登記簿（見另案原審卷第165至170頁）為
    憑，足認本案係因線民檢舉被告配偶童貴鵬持有槍彈，故警
    方遂於107年11月22日前往查緝而查獲，足堪認定。
　⒉又本案槍枝係童貴鵬於不詳時間，以不詳方式取得而持有，
    此為童貴鵬違反槍砲彈藥刀械管制條例案件另案（原審法院
    108年度訴字第66號、本院108年度上訴字第907號）之刑事
    判決犯罪事實欄中所肯認，有上開刑事判決在卷足憑（見他
    卷第2至10、11至27頁）。又本案槍枝經送請內政部警政署
    刑事警察局以檢視法、性能檢驗法鑑驗後，鑑驗結果：「送
    鑑手槍1枝(槍枝管制編號0000000000)，認係改造手槍，由
    仿半自動手槍製造之槍枝，換裝土造金屬槍管而成，擊發功
    能正常，可供擊發適用子彈使用，認具殺傷力。」，有該局
    107年12月12日刑鑑字第0000000000號鑑定書1份附卷可憑（
    見偵20910卷第43至46頁），故本案槍枝係槍砲彈藥刀械管
    制條例第4條第1項第1款所列管之槍枝，依同法第5條之規定
    ，非經中央主管機關許可，不得非法持有之事實，洵堪認定
    。
　⒊而被告於案發當日將本案槍枝從床上取出，用浴巾包覆著放
    在浴室洗手台下面之事實，業據被告於警詢、偵查中供述明
    確。且被告明知本案槍枝係其配偶童貴鵬非法持有之事實，
    業據被告於前案審理時以證人身分具結證述，並有另案被告
    童貴鵬於警詢時及偵查中之供述及於本案偵查中以證人身分
    具結證述、證人即臺南市政府警察局刑事警察大隊偵六隊偵
    查佐顏禾杰於108年5月16日即前案審理時、110年9月8日本
    案偵查中之具結證述、證人即臺南市政府警察局刑事警察大
    隊偵六隊偵查佐陳永三於110年9月3日本案偵查中之具結證
    述、臺南市政府警察局槍枝初步檢視報告表、內政部警政署
    刑事警察局107年12月12日刑鑑字第0000000000號鑑定書、
    原審法院108年4月25日勘驗「107年11月22日童貴鵬搜索光
    碟」筆錄、108年5月16日勘驗「名稱『00000000』之107年11
    月22日童貴鵬搜索錄影檔案」筆錄及原審法院108年度訴字
    第66號刑事判決、本院108年度上訴字第907號刑事判決、自
    願受搜索同意書、臺南市政府警察局刑事警察大隊搜索扣押
    筆錄、扣押物品目錄表、扣押物品收據、搜索扣押現場照片
    6張、海巡署偵防分署北門查緝隊扣押物品清單、搜索扣押
    當時錄影連續畫面翻拍照片9張，上開事實亦堪認定。
　⒋被告雖辯稱：我一看到槍也嚇一跳，那陣子我也有感冒，都
    暈暈的。我沒有與童貴鵬共同持槍，我也不知道他有槍，我
    看到槍只是想把槍包起來等語，然被告於童貴鵬另案警詢時
    ，經員警詢以該查扣之手槍是何人所有時，其明確回答：改
    造手槍是我老公童貴鵬的；改造手槍是在浴室洗臉檯下拿出
    來的，毒品海洛因1包是在我老公童貴鵬的上衣口帶取出，
    另1包海洛因則是我不想讓他施用丟在馬桶内的等語（見另
    案警卷第11、15頁），足認被告於警方查緝其配偶童貴鵬時
    ，已明知本案槍枝存在且為童貴鵬所有。且證人顏禾杰於另
    案審理時證稱：我一上去二樓，就看到林佳蓉手裡拿著毛巾
    不知道包著什麼東西，我上去一喊「警察不要動」，她就順
    手把毛巾包著的東西丟在洗臉台的下方。我就過去問她那是
    什麼東西，她就很緊張，我手有拿槍，我就用槍撥開，就發
    現是一把槍等語（見他卷第35頁反面）；又於本案偵查中證
    稱：當天我們接到線報到現場，等候通緝犯童貴鵬下樓，等
    到童貴鵬開車庫鐵捲門後外出後，我們就進行逮捕，在逮捕
    過程中童貴鵬有抗拒，因為2樓是木板，所以在1樓聽到2樓
    有人急促來回在跑動，我就跟分隊長說我先上去看看，上去
    以後就看到童貴鵬的女朋友還是老婆就是在庭的林佳蓉，我
    看到林佳蓉手裡面拿著大浴巾，裡面不知道包什麼，我就喊
    一聲不要動，林佳蓉就連同大浴巾丟在洗手台下面，因為林
    佳蓉丟在洗手台下方就有看到槍頭，看到槍外露，當時我還
    沒有戴採證手套，所以我就請林佳蓉連同大浴巾把槍放在床
    上其他同仁就陸續上樓；林佳蓉已經在浴室，浴室有一個類
    似小窗戶，她在探頭有可能是要把槍往外丟，但是當時一樓
    有同事在看守著，我上去就喊不要動，林佳蓉也沒機會往外
    丟，林佳蓉可能嚇到就把東西往洗手台下面丟；林佳蓉是本
    來有要往外丟的動作，因為我上去看到她的動作是她在窗戶
    的地方往外探頭，我一喊完不要動，林佳蓉嚇到就隨手丟在
    洗臉台下方等語（見偵續卷第161至163頁）。由上情觀之，
    被告於警方查緝、逮捕童貴鵬時，發現異狀立即在短時間內
    迅速取出槍枝並以毛巾包裹置放至洗手台下，其避免童貴鵬
    持有之本案槍枝經查獲而將之隱匿之意圖，至為明確。
　⒌至檢察官起訴意旨雖以被告隱匿本案槍枝，係犯槍砲彈藥刀
    械管制條例第8條第4項非法持有槍枝罪嫌云云。然查：
　⑴槍砲彈藥刀械管制條例第8條第4項之持有槍枝，係指就槍枝
    為執持占有而言，必須行為人主觀上對槍枝有執持占有之意
    思，客觀上有足以顯示係實現其占有物上權利之行為，如僅
    偶然經手，迅即脫離，對之無執持占有之意思與行為，即非
    此所謂持有（最高法院76年台上字第2090號、94年台上字第
    728號判決意旨參照） ；又按同條例所謂之「持有」，係指
    行為人將該條例所指之各式槍砲、彈藥、刀械、及主要組成
    零件，置於「自己實力支配下」之狀態而言；必須行為人主
    觀上對該等物品有執持占有之意思，客觀上並已將之置於自
    己實力得為支配之狀態，始足當之。如僅係偶然短暫經手，
    主觀上欠缺為自己執持占有之意思，客觀上亦無將之置於自
    己實力支配下之狀態，自與應評價為犯罪行為之「持有」有
    別（最高法院98年台上字第2366號判決意旨參照）。
　⑵查被告於109年9月3日檢察官訊問時供稱：「當時我與童貴鵬
    在○○汽車旅館投宿，在警察來之前我發現童貴鵬有在用海洛
    因，我就把海洛因丟馬桶沖掉，接著我坐在床上，就看到床
    邊有一把槍，我想說那個要用東西蓋著，我因為剛從浴室出
    來，順手拿毛巾把槍蓋著，我拿包著槍的毛巾走到廁所時，
    警察就衝進來，接著警察要我把東西放下，我就放在床上。
    整個過程沒有很久，約1、2分鐘。我沒有與童貴鵬共同持有
    或幫他寄藏槍枝。我只有當時發現槍枝時，以毛巾包著拿去
    浴室的短暫那1、2分鐘持有槍枝...」等語（見他卷第72至7
    3頁），核與證人即查獲上開改造手槍之員警顏禾杰，於108
    年5月16日在原審法院108年度訴字第66號案件審理中證述情
    節大致相符，並經原審法院當庭勘驗員警現場搜索錄影無訛
    ，有該案勘驗筆錄2份在卷可稽（見另案原審卷第320至325
    、409至410頁），參以該現場搜索錄影勘驗結果所載，查獲
    過程播放器顯示時間全程約1分多鐘，堪信被告辯稱其僅短
    暫以毛巾包裹該改造手槍乙節，應屬實在。
　⑶本案被告係與配偶同住汽車旅館期間，聽聞樓下有異聲，為
    隱匿配偶童貴鵬刑事犯罪證據，才將原本置放在床上、配偶
    童貴鵬持有中之槍枝，以毛巾包裹，致有短暫經手之事實；
    惟依上述證據，客觀上尚無法認定被告係將槍枝置於「自己
    實力支配之下」；主觀上亦無法認定被告對槍枝有「執持占
    有」之意思；依前後持有之過程及情節觀之，被告僅係偶然
    短暫經手，自與應評價為犯罪行為之「持有」有別。被告因
    其配偶童貴鵬非法持有本案槍枝，為隱匿童貴鵬犯案證據，
    為避免本案槍枝為警查獲，始以汽車旅館內之毛巾包裹原本
    置放在床上之本案槍枝以掩蔽，並棄置至洗手台下，其主觀
    上乃係基於藏匿證據之犯意而為之，並無對槍彈執持占有之
    意思，且迅及將本案槍彈棄置至洗手台下，揆諸上開說明，
    自非槍砲彈藥刀械管制條例所謂之「持有」，故不構成非法
    持有槍彈罪。
  ㈢綜上，本案事證明確，被告隱匿刑事證據犯行堪以認定，應
    依法論科。 
二、論罪部分： 
  ㈠按刑法第165條雖於108年12月25日經總統公布修正，並自同
    年月27日起生效施行。然上開條文於72年6月26日後並未修
    正，故於94年1月7日刑法修正施行後，所定罰金之貨幣單位
    為新臺幣，且其罰金數額依刑法施行法第1條之1第2項前段
    規定提高為30倍，故本次修法僅係將上開條文之罰金數額調
    整換算後予以明定，並無新舊法比較問題，合先敘明。
  ㈡核被告所為，係犯刑法第165條隱匿證據罪。檢察官認被告應
    論以槍砲彈藥刀械管制條例第8條第4項之罪，固漏未論及前
    揭隱匿證據罪，然起訴書犯罪事實欄業已載明被告藏匿本案
    槍枝之行為，即已敘及隱匿他人刑事證據之構成要件行為，
    二者基本社會事實同一，應認業經起訴，復經本院告知被告
    及其辯護人上開罪名（見本院卷第77頁），無礙被告及其辯
    護人防禦權之行使，爰依刑事訴訟法第300條規定，變更起
    訴法條而予審理。
  ㈢又按配偶、五親等內之血親或三親等內之姻親圖利犯人或依
    法逮捕拘禁之脫逃人，而犯第164條或第165條之罪者，減輕
    或免除其刑，刑法第167條定有明文。查被告係槍砲案件犯
    罪嫌疑人童貴鵬之配偶，業據被告供述在卷，並有個人戶籍
    資料查詢結果1份在卷可參（見警卷第33頁、原審卷第17頁
    ），其為圖利童貴鵬而隱匿可為童貴鵬非法持有槍枝證據之
    本案槍枝，觸犯刑法第165條之罪，應依上開規定，減輕其
    刑。
參、原判決撤銷改判理由：
一、檢察官上訴意旨略以：⒈被告為警發覺時係在浴室洗手台旁
    之窗戶、以毛巾包裏原本置於床上之改造槍枝，並有透過窗
    戶向外探頭杳看動作，而後將該物持有在手上，並置於只有
    被告林佳蓉知道的地方，此時被告已立所有人地位而持有之
    ，只因嗣後員警快速到場查擭，所以被告實際持有的時間不
    長，但這並不表示被告尚未建立以所有人之意思持有。⒉被
    告於臺灣高等檢察署臺南檢察分署告發（109年4月30日）本
    件起訴書所述之犯行前，亦曾與另案被告童貴鵬於108年1月
    14日，在臺南市○○區○○路000○00號○○賓館000室内為警搜索
    ，當場扣得槍枝及子彈，該時被告僅在場、並未為有任何建
    立槍枝持有之動作，此有臺灣臺南地方檢察署108年度偵字
    第3324、1937號起訴書及原審法院108年度訴字第1063號判
    決可參，又被告林佳蓉與另案被告童貴鵬至少自106年9月26
    日已同居共財多年，此觀臺灣臺南地方檢察署107年度偵字
    第2258號不起訴處分書、110年度偵字第9957號不起訴處分
    書所述之搜扣、扣押過程可知。是被告並非毫無經歷檢警調
    查之人，對於員警搜索、逮捕另案被告童貴鵬的過程亦非初
    次面對，被告在本件抗辯係怕員警誤解而「偶然」拿毛巾將
    槍枝持有等節，實非可採等語。
二、原判決認檢察官起訴被告犯槍砲彈藥刀械管制條例第8條第4
    項之罪，犯罪嫌疑不足，固非無據，惟被告所為，係犯刑法
    第165條隱匿證據罪，檢察官認其係犯持有槍枝罪，兩者起
    訴罪名不同，因基本社會事實同一，應變更起訴法條併予審
    理之，原審卻未為諭知及審理，自有未合。從而，檢察官上
    訴仍認被告係犯上開罪名，雖無理由，惟原判決既有上開可
    議之處，自應由本院予以撤銷改判。
三、爰以行為人之責任為基礎，審酌被告隱匿本案槍枝，而該等
    物品係關係童貴鵬涉嫌違反槍砲彈藥刀械管制條例之重要證
    據；則其所為干擾國家機關關於刑事司法之偵查、訴追，其
    行為應予非難；惟考量其與童貴鵬為夫妻關係，情感之依附
    強烈，犯後否認犯罪，但坦認客觀行為，兼衡其犯罪之動機
    、手段、於原審自陳之智識程度、家庭經濟狀況及素行等一
    切情狀，量處如主文第2項所示之刑，並諭知易科罰金之折
    算標準，以資懲儆。
據上論斷，應依刑事訴訟法第369條第1項前段、第364條、第299
條第1項前段、第300條，判決如主文。
本案經臺灣臺南地方檢察署檢察官劉修言提起公訴、同署檢察官
林容萱提起上訴，臺灣高等檢察署臺南檢察分署檢察官李宛凌到
庭執行職務。
中　　華　　民　　國　　111 　年　　8 　　月　　10　　日
                  刑事第四庭    審判長法  官  郭玫利
                                      法  官  林臻嫺
　　　　　　　　　　　　　　　　　　　法  官  曾子珍
以上正本證明與原本無異。
如不服本判決應於收受送達後20日內向本院提出上訴書狀，其未
敘述上訴理由者，並得於提起上訴後20日內向本院補提理由書（
均須按他造當事人之人數附繕本）「切勿逕送上級法院」。
檢察官就非法持有槍枝部分，如不服本判決，提起上訴應以刑事
妥速審判法第9條規定之情形者為限。
　　　　　　　　　　　　　　　　　　　書記官  李淑惠
中　　華　　民　　國　　111 　年　　8 　　月　　10　　日
附錄本案論罪科刑法條全文
中華民國刑法第165條
（湮滅刑事證據罪）
偽造、變造、湮滅或隱匿關係他人刑事被告案件之證據，或使用
偽造、變造之證據者，處2年以下有期徒刑、拘役或1萬5千元以
下罰金。

卷證目錄： （本案部分） 1.107年南市警刑大偵六字第0000000000號卷【警卷】 2.臺灣臺南地方檢察署109年偵字第17458號卷【偵17458卷】 3.臺灣臺南地方檢察署107年偵字第20910號卷【偵20910卷】 4.臺灣臺南地方檢察署109年偵續字第167號卷【偵續卷】 5.臺灣臺南地方檢察署109年他字第2401號卷【他卷】 6.臺灣臺南地方法院110年度訴字第1242號卷【原審卷】 7.本院111年度上訴字第716號卷【本院卷】 （調卷部分） 1.南市警刑大偵六字0000000000號卷【另案警卷】 2.臺灣臺南地方檢察署107年偵字第20910號卷【另案偵卷】 3.臺灣臺南地方檢察署108年他字第644號卷【另案他卷】　 4.臺灣臺南地方法院108年度訴字第66號卷【另案原審卷】 5.本院108年度上訴字第907號卷【另案本院卷】